【裁判字號】    89,易,2016
【裁判日期】    901005
【裁判案由】    詐欺
【裁判全文】
臺灣臺南地方法院刑事判決                        八十九年度易字第二一六號
    公  訴  人  臺灣台南地方法院檢察署檢察官
    被      告  壬○○
    選任辯護人  蘇正信
                楊清安
                蔡弘琳
    被      告  乙○○
右列被告因詐欺案件，經檢察官提起公訴 (八十八年度偵緝字第六一號、八十九年度
偵緝字第七０五號)，本院判決如左：
    主  文
壬○○共同連續意圖為自己不法之所有，以詐術使人將本人之物交付，處有期徒刑貳
年。
乙○○無罪。
    事  實
一、壬○○基於意圖為自己不法所有之概括犯意，於民國八十七年七月間，明知丙○○（業經本院判處有期徒刑十月確定）並無資力，竟透過不知情之謝文龍，向謝
    文龍之女友丙○○佯稱欲給予新台幣（下同）五十萬元至八十萬元之報酬，請其
    提供身分證，另由壬○○刻好丙○○之印章，以丙○○之名義向慶豐商業銀行永
    康分行請領支票供壬○○使用，壬○○取得支票後，將所取得之支票售予他人多
    次，供渠等施用詐術，嗣有戊○○（業經台灣高等法院台南分院判處有期徒刑八
    月確定），自壬○○處購得上開以丙○○名義簽發，票號ＣＦ0000000號
    之支票後，即持以向川億傢俱行詐購價值共計十四萬元之傢俱得手。
二、案經吳季雄訴請台灣台南地方法院檢察署檢察官偵查起訴。
    理  由
一、訊據被告壬○○固坦承有與謝文龍合夥經營車行，並透過謝文龍找丙○○，以丙○○名義申請支票使用之事實，惟矢口否認有何詐欺犯行，經查，被告乙○○於
    本院九十年六月十九日調查中供稱：「（認不認識戊○○？）認識，我是透過戊○○認識壬○○，在公園介紹認識的。」、「（認不認識丙○○？丙○○請票給
    壬○○使用，你知道嗎？）我認識丙○○。丙○○與壬○○之間用票事情，我不
    清楚，壬○○交友關係，很複雜。」、「（戊○○有無介紹說，壬○○是背後金
    主？）有，他有這樣講，他說如我能找到人頭，開戶取得支票一本，壬○○可給
    付五萬元酬勞。丙○○與壬○○交往密切，要瞭解他們狀況，問丙○○比較清楚
    。」等語，九十年五月二十九日本院調查時證人戊○○供稱：「（認不認識乙○○？乙○○是否透過你介紹，認識壬○○的？）我認識。可能是在台南公園內喝
    酒時我介紹讓他們二人認識。」等語，互核被告壬○○於本院審理時供稱：「我
    回想，謝有拿丙○○的本案這張票十四萬元，交給我，轉給戊○○。」等語，顯
    見被告壬○○有將前開支票交付戊○○，並與戊○○交情甚篤至明。次查，本院
    八十八年訴字第一三二三號被告戊○○詐欺案，戊○○於八十八年十一月十九日
    調查中供稱前揭支票係嚴（應係閻之誤）先生給我等情，嗣於審理過程均未有相
    反之供述，然本院判決後，戊○○上訴台灣高等法院台南分院，審理時即翻供前
    揭支票係「林明德」者所交付，惟均無法交代其年籍與行蹤，經調閱本院八十八
    年度訴字第一三二三號、台灣高等法院台南分院八十九年度上訴字第一０四０號
    刑事卷屬實，故證人戊○○嗣後翻異前供一再指稱無法查證之「林明德」者，為
    交付前揭支票之人，係迴護被告壬○○之詞，自非可信。第查，本院八十九年度
    易字第六三號被告丙○○詐欺案，丙○○於八十八年七月九日偵查中即供承伊有
    與謝文龍及其子謝俊毅約壬○○在外面談合作，謝要伊多配合壬○○會給五十萬
    元或八十萬元的好處，最後拿了二、三十萬元報酬，前揭慶豐銀行之支票是壬○○八十七年七月二十三日帶伊去開戶，支票都交給壬○○使用之事實，復於本院
    審理中亦一再供稱都是壬○○做的等情，經調閱本院八十九年度易字第六三號刑
    事卷屬實，互參前揭支票與之同一本支票，自八十七年九月九日起至八十七年十
    一月二十四日止，共計簽發十一紙，面額金額總計三百二十三萬元均退票乙節，
    有丙○○退票報表附卷可稽，被告壬○○明知丙○○無力支付票款，仍以丙○○
    名義申辦支票，再予轉售牟利，顯見其於申辦支票之初即具不法所有之犯意至為
    灼然。綜上，被告壬○○所辯顯係卸責之詞，不足採信，此外，復有票號ＣＦ0
    000000號之支票影本附卷可參，事證明確，被告壬○○犯行應足認定。
二、核被告壬○○所為，係犯刑法第三百三十九條第一項詐欺罪。被告壬○○與丙○○、戊○○間有犯意聯絡及行為分擔，均為共同正犯。又被告壬○○多次詐欺犯
    行，時間緊接，所犯罪名相同，顯係出於概括之犯意為之，為連續犯，依法論以
    一罪並加重其刑。爰審酌被告壬○○犯罪之動機、目的、手段、所生危害金融秩
    序及殷實商號甚鉅、並以小利誘使他人加入詐欺犯罪行列，本身退居二線逃避查
    緝坐收漁利惡性非輕、犯罪後態度等一切情狀，量處如主文所示之刑，以資懲儆
    。
三、
（一）、公訴意旨另略以：被告壬○○基於意圖為自己不法所有之概括犯意，連續於
        八十七年間向丁○○佯稱：如願充當其人頭向福灣汽車股份有限公司購車，
        允給予相當之好處，且其後伊會負責清償車款，不會害到丁○○云云，使丁○○陷於錯誤，而允以其名義購車後將車交予被告壬○○；同年間復利用庚○○不識字而向其詐稱：為將他人（無自耕能力者）所購之土地登記於庚○○名下，請其在相關文件上簽章為由，使庚○○陷於錯誤，而在以其為買受
        人與國通汽車公司所訂之附條件買賣契約書上簽名，被告壬○○以上開二人
        為人頭購得汽車後，隨即與姓名年籍不詳綽號「阿彬」者，將該二部汽車開
        往高雄市○○路二百三十二號之熊鷹當鋪，典當得款後供己花用；承前犯意
        八十七年六、七月間，被告壬○○與乙○○，共同基於意圖為自己不法所有
        之犯意聯絡，由被告壬○○以五萬元之代價向被告乙○○購得其所申請使用
        之支票一本，再由被告壬○○以相同之手法將所取得之支票售予他人，供他
        人以之施用詐術之用，嗣有甲○○者（業經檢察官不起訴處分確定），轉輾
        自被告壬○○處取得上開以被告乙○○名義簽發，票號ＡＡ0000000
        號之支票後，持以向吳清和所經營之凱盛汽車企業社支付修車費用，惟屆期
        經提示，發現上開支票業遭銀行拒絕往來，始知受騙，因認被告壬○○、乙○○所為均涉犯刑法第三百三十九條第一項之罪嫌。
（二）、按犯罪事實，應依證據認定之，無證據不得推定其犯罪事實，又不能證明被
        告犯罪者，應諭知無罪之判決，刑事訴訟法第一百五十四條、第三百零一條
        第一項分別定有明文。又認定不利於被告之事實，須依積極證據，苟積極證
        據不足為不利於被告事實之認定時，即應為有利於被告之認定，更不必有何
        有利之證據；再事實之認定，應憑證據，如未能發現相當證據，或證據不足
        以證明，自不能以推測或擬制之方法，為裁判基礎（最高法院三十年上字第
        八一六號、四十年台上字第八六號判例參照）。
（三）、公訴人認被告壬○○、乙○○涉犯前開詐欺犯行，係以證人丁○○、庚○○
        證述綦詳，及被告乙○○竟為了償還被告壬○○之六萬元，申請一本支票，
        並於開具一張支票清償所欠被告壬○○之欠款後，即全部作廢，有背常理，
        況被告乙○○既能向銀行申請支票，顯見其並未經銀行拒絕往來，若其辯解
        屬實，其申請支票後，首開一張即不獲兌現且經銀行拒絕往來，通常人焉有
        如此蹧蹋自己信用之理？為主要論據。
（四）、訊據被告壬○○、乙○○堅詞否認有何前揭詐欺犯行，被告壬○○辯稱伊並
        未以丁○○名義向福灣公司購車，而丁○○係自願變賣自己車輛清償對伊之
        債務；伊並未與庚○○接洽農地登記事宜，庚○○係自願向伊購車，並以動
        產擔保方式貸款九成；乙○○欠伊六萬元，故簽發前揭支票清償等語；被告
        乙○○則辯稱前揭支票係清償壬○○之宿欠等語。經查，【一】丁○○向福
        灣汽車股份有限公司何時購車、車種、車號、價格、是否設定附條件買賣均
        屬不明，遍查卷內均無此一資料，即難認定被告壬○○對之施用詐術。【二
        】證人己○○於本院九十年五月十一日調查時證稱：「庚○○邀我去的，跟
        我說他有買一部車，他要去當車，請我陪他一起去。當時是壬○○開車。當
        時我有質問庚○○，他是何時買車，怎麼要去當車。他也回答不清楚。」、
        「（當天當車你們怎麼去的？）被告壬○○開車從台南載我與庚○○去的。
        」等語，顯見告訴人庚○○對於購買車號Ｊ四─０六四八號自小客車乙事為
        其所知悉，況告訴人庚○○於購買車之附條買賣契約書上親自簽名，有該契
        約書附卷可稽，互核證人潭羽翔即車商業務員於八十八年十月十八日偵查時
        供證：「．．．我也帶劉（顯能）去看車，交車劉也有去，我也知道閻（學
        琦）是介紹人。」、證人辛○○亦供證：「他（庚○○）向我說他兒子要買
        車，我才帶他去找壬○○。」等語，故告訴人庚○○即有小學畢業之學歷，
        此有卷附告訴人庚○○戶籍謄本附卷可佐，應有識字能力，且自購車迄當車
        均全程參與，並簽署各項文件，顯難認係因被告壬○○施用詐術，使其陷於
        錯誤而決定購車甚明。【三】告訴人甲○○持有前揭被告乙○○簽發，票號
        ＡＡ0000000號、付款人華僑銀行府城分行、帳號二一一０─０、發
        票日八十七年十二月三十一日、面額六萬元之支票，應係取自同一支票本（
        票號ＡＡ0000000至ＡＡ0000000），該同一本支票本之支票
        自八十七年八月二十日起至同年九月十一日止，共提示兌現者十九紙，面額
        自二千元至十二萬元不等，此有卷附華僑銀行府城分行九十年六月二十六日
        九十僑銀營字第０七八號函附被告乙○○前開支票帳戶往來明細可憑，故公
        訴意旨所指被告乙○○申請前開支票本，僅簽發一張支票後，其餘全部作廢
        ，另簽發第一張票號ＡＡ0000000支票即不獲兌現乙節，與事實尚有
        出入，前開被告乙○○之支票以一本二十五紙計，已兌現十九紙，衡情被告
        壬○○若此支票再售予他人，供他人以之施用詐術之用，應無兌現之可能，
        該支票本之支票即大部分兌現，顯非係被告壬○○以五萬元之代價自被告乙○○購得以供施詐，應可認定。【四】綜上，被告壬○○就此部分犯罪嫌疑
        尚有不足，此外復查無其他積極證據足資認定被告壬○○有上開犯行，原應
        為無罪之諭知，惟公訴意旨認此部分與前開論罪科刑部分為連續犯關係，為
        裁判上一罪，爰不另為無罪判決之諭知；被告乙○○被訴與被告壬○○共犯
        詐欺罪，亦屬不能證明，此外復查無其他積極證據足資認定被告乙○○有上
        開犯行，自應為無罪之諭知。
據上論斷，應依刑事訴訟法第二百九十九條第一項前段、第三百零一條第一項，刑法
第二十八條、第五十六條、第三百三十九條第一項，罰金罰鍰提高標準條例第一條前
段，判決如主文。
本案經檢察官吳岳輝到庭執行職務
中    華    民    國      九十        年      十      月      五      日
                                  臺灣臺南地方法院刑事第二庭
                                          法  官  鍾  邦  久
右正本證明與原本無異。
如不服本判決，應於判決送達後十日內，向本院提出上訴狀。（應附繕本）
                                          書記官  吳  信  助
中    華    民    國      九十        年       十     月      八      日


司法院資訊處製作；財團法人民間司法改革基金會備份。
